臺灣士林地方法院刑事判決
111年度訴字第193號
公  訴  人  臺灣士林地方檢察署檢察官
被      告  余振賢



上列被告因詐欺案件，經檢察官提起公訴（110年度偵字第17902
號），因被告於本院準備程序中就被訴事實為有罪之陳述，經告
知被告簡式審判程序之旨，並聽取檢察官、被告之意見後，本院
合議庭裁定由受命法官獨任依簡式審判程序審理，判決如下：
    主  文
余振賢犯如附表「罪名及宣告刑」欄所示之罪，各處如附表「罪
名及宣告刑」欄所示之刑。應執行有期徒刑壹年肆月。
未扣案之犯罪所得新臺幣參仟元沒收，於全部或一部不能沒收或
不宜執行沒收時，追徵其價額。
    事實及理由
一、查本案被告余振賢所犯之罪，其法定刑係刑事訴訟法第273
    條之1第1項所定死刑、無期徒刑、最輕本刑為3年以上有期
    徒刑以外之罪，亦非高等法院管轄第一審案件，被告於本院
    審理中就被訴事實為有罪之陳述，經告知被告簡式審判程序
    之旨，並聽取檢察官、被告之意見後，由本院合議庭裁定進
    行簡式審判程序，依刑事訴訟法第273條之2規定，本件證據
    調查，不受同法第159條第1項、第161條之2、第161條之3、
    第163條之1及第164條至第170條規定之限制，合先敘明。
二、本件犯罪事實及證據，除均引用檢察官起訴書之記載（如附
    件）外，另更正及補充如下：
  ㈠起訴書事實欄一第7至10行所載「與暱稱『DNIG』、『珊珊』及其
    他真實姓名年籍均不詳之人（3人以上）合組以實施詐術為
    手段之牟利性及有結構性之組織，共同意圖為自己不法所有
    ，基於詐欺取財之犯意聯絡」應補充更正為「與暱稱『DNIG』
    、『珊珊』及真實姓名年籍不詳之詐欺集團成員，共同基於意
    圖為自己不法所有之三人以上共同詐欺取財及洗錢之犯意聯
    絡」。
  ㈡起訴書事實欄一第19至23行所載「余振賢則依成員「DNIG」
    之指示，於110年7月20日19時50分許，至上開統一超商拿取
    裝有上開三張提款卡之包裹後，再次依照成員「DNIG」之指
    示，將該包裹置入位於三重捷運站之指定置物櫃內」應補充
    更正為「余振賢則依詐欺集團成員『DNIG』之指示，於110年7
    月20日晚上7時50分許，至上開統一超商拿取裝有上開三張
    提款卡之包裹後，再次依照『DNIG』之指示，將上開包裹放置
    於三重捷運站之某置物櫃內，以此方式掩飾、隱匿犯罪所得
    之本質、來源及去向，余振賢因此獲得共計新臺幣（下同）
    3,000 元之報酬」。
  ㈢證據部分補充：被告余振賢於本院民國111年6月29日準備程
    序及審理中所為之自白。
三、論罪科刑：
  ㈠核被告就起訴書附表編號1至4所為，均係犯刑法第339條之4
    第1項第2款之三人以上共同詐欺取財罪、洗錢防制法第14條
    第1項之一般洗錢罪。起訴書雖漏未引被告所為亦涉犯洗錢
    防制法第14條第1 項之洗錢罪，惟此部分與已起訴論罪之三
    人以上共同犯詐欺取財罪部分，具有想像競合之裁判上一罪
    關係，為起訴效力所及，本院並於審理時當庭告知上開罪名
    ，供被告知悉及答辯（見本院111年度訴字第193號卷【下稱
    本院卷】第67、73頁），無礙於其訴訟上防禦權之行使，本
    院自得一併審究。 
　㈡被告與「DNIG」、「珊珊」及其他不詳詐欺集團成員，就起
    訴書附表編號1至4所示各次犯行，均有犯意聯絡及行為分擔
    ，均應論以共同正犯。 　
  ㈢被告就起訴書附表編號1至4所為，均係以一行為同時觸犯三
    人以上共同詐欺取財罪及洗錢罪，為想像競合犯，均應依刑
    法第55條規定，各從一重之三人以上共同詐欺取財罪處斷。
　㈣按洗錢防制法第16條第2 項規定：「犯前2 條之罪，在偵查
    或審判中自白者，減輕其刑。」查本件被告於本院審理時，
    就本案洗錢犯行，業已自白不諱，均應依洗錢防制法第16條
    第2 項規定減輕其刑。 　　
  ㈤被告就起訴書附表編號1至4所示之犯行，犯罪時間不同，且
    造成不同被害人財產法益受損，犯意各別，行為互殊，應予
    分論併罰。
　㈥爰審酌被告不思以合法途徑賺取錢財，竟加入詐欺集團擔任
    取簿手之工作，致使本案詐欺集團之詐欺取財犯行得以遂行
    ，更製造金流之斷點，影響財產交易秩序，徒增檢警機關追
    查集團上游成員真實身分之難度，犯罪所生危害非輕，所為
    應予非難，惟念及被告犯後坦承犯行，態度尚佳，且其於本
    案犯行分工參與程度上，僅係擔任取簿手，並無具體事證顯
    示其係該犯罪團體之主謀或主要獲利者，亦非直接向被害人
    等施行詐術之人，尚非處於詐欺集團核心地位，兼衡被告之
    素行、犯罪動機、目的、手段、自陳高中畢業之教育智識程
    度、目前在鐵工廠上班、月薪約3萬元、患有心衰竭疾病、
    已婚、尚有父母親及1名未成年子女待其扶養之家庭生活經
    濟狀況（見本院卷第78頁）等一切情狀，分別量處如附表編
    號1至4所示之刑，並定其應執行刑如主文所示，以資懲儆。
四、沒收部分
  ㈠按共同正犯犯罪所得之沒收或追徵，應就各人所分得之數為
    之；又所謂各人「所分得」之數，係指各人「對犯罪所得有
    事實上之處分權限」而言，其各成員有無犯罪所得、所得數
    額，係關於沒收、追繳或追徵標的犯罪所得範圍之認定，雖
    非屬犯罪事實有無之認定，不適用「嚴格證明法則」，無須
    證明至毫無合理懷疑之確信程度，事實審法院仍應視具體個
    案之實際情形，於各共同正犯有無犯罪所得，或犯罪所得多
    寡，綜合卷證資料及調查結果，依自由證明程序釋明其合理
    之依據而為認定，倘若共同正犯各成員內部間，對於不法利
    得分配明確時，應依各人實際分配所得宣告沒收；若共同正
    犯成員對不法所得並無處分權限，與其他成員亦無事實上之
    共同處分權限者，自不予諭知沒收；然若共同正犯各成員對
    於不法利得享有共同處分權限時，則仍應負共同沒收之責（
    最高法院106年度台上字第539號判決要旨可資參照）。查被
    告於本院審理時供稱：本案一共拿到報酬3,000 元等語（見
    本院卷第70頁），是認被告因此而取得對價3,000 元，為其
    犯罪所得之物，爰依刑法第38條之1 第1 項前段、第3項之
    規定諭知沒收，於全部或一部不能沒收或不宜執行沒收時，
    追徵其價額。
  ㈡按犯洗錢防制法第14條之罪，其所移轉、變更、掩飾、隱匿
    、收受、取得、持有、使用之財物或財產上利益，沒收之，
    洗錢防制法第18條第1 項前段定有明文。關於犯罪行為人犯
    洗錢防制法第14條之罪，其所掩飾、隱匿之財物本身僅為洗
    錢之標的，難認係供洗錢所用之物，故洗錢行為之標的除非
    屬於前置犯罪之不法所得，而得於前置犯罪中予以沒收者外
    ，既非本案洗錢犯罪之工具及產物，亦非洗錢犯罪所得，尤
    非違禁物，尚無從依刑法沒收規定予以宣告沒收，自應依上
    開第18條第1 項前段規定予以宣告沒收。且此規定係採義務
    沒收主義，祇要合於前述規定，法院即應為相關沒收之諭知
    ，然該洗錢行為之標的是否限於行為人者始得宣告沒收，法
    無明文，是從有利於被告之認定，倘法條並未規定「不問屬
    於犯罪行為人與否均沒收」時，自仍以屬於被告所有者為限
    ，始應予沒收。查本案如起訴書附表編號1至4所示之被害人
    匯入帳戶款項，均係屬洗錢之標的，且無證據證明被告保有
    該款項，業如前述，該部分款項即非被告所有，亦無事實上
    處分權限，揆諸上開說明，自無從依洗錢防制法第18條第1 
    項前段規定宣告沒收或追徵，併此敘明。 
據上論斷，應依刑事訴訟法第273條之1第1項、第299條第1項前
段、第310條之2、第454條第2項，判決如主文。
本案經檢察官蔡啟文提起公訴，檢察官謝榮林到庭執行職務。
中　　華　　民　　國　　111 　年　　7 　　月　　20　　日
                  刑事第四庭法  官  錢衍蓁
以上正本證明與原本無異。
因疫情而遲誤不變期間，得向法院聲請回復原狀。
如不服本判決應於收受送達後20日內向本院提出上訴書狀，並應
敘述具體理由。其未敘述上訴理由者，應於上訴期間屆滿後20日
內向本院補提理由書( 均須按他造當事人之人數附繕本) 「切勿
逕送上級法院」。因疫情而遲誤不變期間，得向法院聲請回復原
狀。
                            書記官  周佳誼
中　　華　　民　　國　　111 　年　　7 　　月　　20　　日
附錄本案論罪科刑法條全文：
洗錢防制法第2條
本法所稱洗錢，指下列行為：
一、意圖掩飾或隱匿特定犯罪所得來源，或使他人逃避刑事追訴
     ，而移轉或變更特定犯罪所得。
二、掩飾或隱匿特定犯罪所得之本質、來源、去向、所在、所有
     權、處分權或其他權益者。
三、收受、持有或使用他人之特定犯罪所得。

洗錢防制法第14條
有第二條各款所列洗錢行為者，處7 年以下有期徒刑，併科新臺
幣5 百萬元以下罰金。
前項之未遂犯罰之。
前二項情形，不得科以超過其特定犯罪所定最重本刑之刑。

中華民國刑法第339條之4
犯第339 條詐欺罪而有下列情形之一者，處1 年以上7 年以下有
期徒刑，得併科1 百萬元以下罰金：
一、冒用政府機關或公務員名義犯之。
二、三人以上共同犯之。
三、以廣播電視、電子通訊、網際網路或其他媒體等傳播工具，
     對公眾散布而犯之。
前項之未遂犯罰之。
 
附表：
編號 犯罪事實 罪名及宣告刑 1 如起訴書附表編號1所示 余振賢犯三人以上共同詐欺取財罪，處有期徒刑壹年貳月。 2 如起訴書附表編號2所示 余振賢犯三人以上共同詐欺取財罪，處有期徒刑壹年。 3 如起訴書附表編號3所示 余振賢犯三人以上共同詐欺取財罪，處有期徒刑壹年。 4 如起訴書附表編號4所示 余振賢犯三人以上共同詐欺取財罪，處有期徒刑壹年。